臺灣臺中地方法院刑事判決　　　　　　　　　　　　　九十年度訴字第二九三三號
　　公　訴　人　臺灣臺中地方法院檢察署檢察官
　　被　　　告　甲○○
右列被告因毒品危害防制條例案件，經檢察官提起公訴（九十年度毒偵字第五０二八
號），本院判決如左：
    主  文
甲○○連續施用第二級毒品，處有期徒刑捌月。扣案之第二級毒品壹包（毛重約公
克），沒收銷燬。
被訴施用第一級毒品部分，無罪。
    事  實
一、甲○○前於民國八十二年間，因違反肅清煙毒條例，經臺灣高等法院臺中分院八
    十三年度上訴字第七七九號判處有期徒刑三年四月確定，於八十三年十月三日起
    送監執行，於八十五年三月十二日假釋出獄（下稱第一次假釋出獄）；嗣又因於
    八十六年間又犯違反肅清煙毒條例案件，經本院八十六年度訴緝字第八六七號判
    處有期徒刑三年十月確定，並自八十七年七月十日起送監執行，指揮書執畢日期
    為九十一年一月十三日。前於八十二年所犯之肅清煙毒條例案件，則經撤銷假釋
    ，並應自九十一年一月十四日起接續執行，指揮書執畢日期為九十二年十一月十
    四日。嗣於九十年四月十七日又因假釋出獄交付保護管束（下稱第二次假釋出獄
    ），刑期應至九十二年八月三十日始屆滿。詎甲○○於第一次假釋出獄後猶未悔
    改，於該次假釋期間再次施用毒品，經本院八十七年度毒聲字第九四二號裁定送
    觀察、勒戒後，認無繼續施用毒品之傾向，而由臺灣臺中地方法院檢察署檢察官
    於八十七年八月十四日以八十七年度偵字第一三八三一號為不起訴處分確定在案
    。嗣於九十年九月間，即上開不起訴處分確定後五年內，甲○○竟又基於施用第
    二級毒品安非他命之概括犯意，利用第二次假釋出獄期間，自九十年九月中旬某
    日起至同年十月八日中午止，在臺中縣清水鎮○○路三六六號住處，以將第二級
    毒品安非他命放在鋁鉑紙上，用火燒烤以口吸食白煙之方式，連續施用第二級毒
    品安非他命多次。嗣於九十年十月八日下午七時五十分許，在臺中縣清水鎮○○
    路二二二號前，為警查獲，並當場扣得第二級毒品安非他命一包毛重約三公克。
    經本院於九十年十月九日以九十年度毒聲字第四九八九號裁定送觀察、勒戒後，
    臺灣臺中看守所附設勒戒處所支援醫師評定認其有繼續施用毒品傾向，而經本院
    於九十年十一月十六日以九十年度毒聲字第五五五四號裁定令入戒治處所施以強
    制戒治一年，現正在臺灣臺中戒治所執行強制戒治中。
二、案經臺中縣警察局清水分局報告臺灣臺中地方法院檢察署檢察官偵查起訴。
    理  由
壹、有罪部分：
一、右揭事實，業據被告甲○○於警訊、偵查及本院審理時均坦承不諱，並有臺中縣
    警察局清水分局搜索扣押筆錄附卷可稽，及第二級毒品安非他命一小包毛重三公
    克扣案足憑。又被告於九十年十月十一日在臺灣臺中看守所採集尿液送驗結果，
    係呈安非他命類陽性反應一節，有臺灣臺中看守所九十年十月十六日九十中所正
    總字第三三九四號函在卷可考。而被告因本件施用毒品犯行，經本院裁定送觀察
    、勒戒後，臺灣臺中看守所附設勒戒處所支援醫師評定結果，認被告有繼續施用
    毒品傾向，而由本院裁定令入強制戒治處所施以強制戒治之事實，則有該所前開
    函文所附之有無繼續施用毒品傾向證明書、本院九十年度毒聲字第五五五四號刑
    事裁定各一份足資參憑。綜上，被告就其有於右揭時、地施用第二級毒品安非他
    命多次之自白，核與事實相符，堪予採信。再查，被告前於八十七年間，曾因施
    用毒品案件，經本院八十七年度毒聲字第九四二號裁定送觀察、勒戒後，認無繼
    續施用毒品之傾向，而由臺灣臺中地方法院檢察署檢察官於八十七年八月十四日
    以八十七年度偵字第一三八三一號為不起訴處分確定在案等情，有臺灣高等法院
    被告全國前案紀錄表、臺灣臺中地方法院檢察署刑案資料查註紀錄表、刑案資料
    作業個別查詢報表等件在卷可按。其於上開不起訴處分確定後五年內，再度自九
    十年九月中旬某日起至同年十月八日中午止，連續施用第二級毒品安非他命多次
    ，且經臺灣臺中臺中看守所附設勒戒所執行觀察、勒戒後，認其有繼續施用毒品
    傾向，現正依本院九十年度毒聲字第五五五四號刑事裁定入戒治處所施以強制戒
    治中等情，已詳如前述，足見被告本件多次施用第二級毒品安非他命之行為，確
    係在前次施用毒品犯行不起訴處分後五年內所再犯。本件事證明確，被告右揭連
    續施用第二級毒品安非他命之犯行，堪予認定。
二、核被告所為，係犯毒品危害防制條例第十條第二項之施用第二級毒品安非他命罪
    。其持有第二級毒品安非他命後，進而施用，其持有之低度行為應為施用之高度
    行為所吸收，不另論其持有第二級毒品罪。被告前後多次施用第二級毒品安非他
    命之犯行，時間緊接，方法相同，觸犯構成要件相同之罪名，顯係基於概括犯意
    為之，依連續犯規定論以一罪，並依法加重其刑。爰審酌被告前於八十二、八十
    六年間均因施用毒品違犯肅清煙毒條例，分別經判處有期徒刑三年四月、三年十
    月確定，且經送監執行後，又於假釋出獄期間，再度施用毒品，而經送觀察、勒
    戒及不起訴處分，竟仍不知戒惕，又犯本件施用第二級毒品安非他命罪行，嚴重
    莫視毒品對於自身健康之戕害及國家對於杜絕毒品犯罪之禁令；又被告再次施用
    毒品之動機係因心情不佳，施用期間達一個月餘，行為係屬以毒品自殘，犯罪手
    段平和，且未嚴重破壞社會秩序或侵害他人權益，所生危害非大，嗣於警訊、偵
    查及本院審理期間復均能坦承犯行，態度良好；再者，本之施用毒品者均有相當
    犯罪之本質並不相同，容應以「病人」之角度為考量，並側重適當之醫學治療及
    心理矯治為宜；被告現復經本院以九十年度毒聲字第五五五四號裁定諭令進行長
    時間之強制戒治處遇，核該強制戒治之性質，固屬保安處分之一種，然既與其所
    應受之刑罰，同係限制人身自由，揆諸比例原則，自應予適當量刑等一切情狀，
    量處如主文所示之刑，並諭知易科罰金之折算標準。扣案之第二級毒品安非他命
    一包（毛重約三公克），係被告所有，業據其供明在卷，且屬毒品危害防制條例
    第二條第二項第二款所稱之第二級毒品，爰依同條例第十八條第一項前段規定，
    沒收銷燬之。
貳、無罪部分：
一、公訴意旨另以：被告甲○○曾於九十年十月八日或其前三天內，在不詳地點，施
    用第一級毒品海洛因一次，因認被告另涉有毒品危害防制條例第十條第一項之施
    用第一級毒品罪嫌。
二、按犯罪事實應依證據認定之，無證據不得推定其犯罪事實；又不能證明被告犯罪
    者，應諭知無罪之判決，刑事訴訟法第一百五十四條、第三百零一條第一項分別
    定有明文。次按事實之認定，應憑證據，所謂證據，須適於為被告犯罪事實之證
    明者，始得採為斷罪資料，如未能發現相當證據，或證據不足以證明，自不能以
    推測或擬制之方法以為裁判基礎；又認定不利於被告之事實，須依積極證據，苟
    積極證據不足為不利於被告事實之認定時，即應為有利於被告之認定，更不必有
    何有利之證據，最高法院五十三年臺上字第二七五０號、三十年上字第八一六號
    、四十年臺上字第八六號分別著有判例可資參照。
三、公訴人認被告甲○○另涉有施用第一級毒品海洛因罪嫌，固以其於九十年十月十
    一日在臺灣臺中看守所採集之尿液檢驗結果，呈嗎啡陽性反應，有該所濫用藥物
    尿液檢驗報告可證，資為論據。然查，臺灣臺中看守所就被告於九十年十月十一
    日所採集之尿液，僅係以ＥＩＡ初篩之方式檢驗一節，有前開檢驗報告足資佐憑
    。經本院再將被告於被查獲當日所採集之尿液，送請內政部警政署刑事警察局複
    驗結果，該局經以偏極螢光免疫分析法（ＴＤＸ）及氣相層析質譜分析法（ＧＣ
    ／ＭＳ）鑑驗後，被告之前開尿液係呈嗎啡陰性反應等情，則有該局九十一年二
    月六日刑鑑字第一六九三八號鑑驗通知書一紙在卷可考。而按氣相層析質譜儀係
    目前最常採用以測試嫌疑人有無施用毒品之確認方法，此乃因在良好的操作條件
    下，以氣相層析質譜儀作藥物及其代謝產物之定性及定量分析，將可排除偽陽性
    之可能，幾乎不會有偽陽性反應產生，最高法院九十年度台上字第七八九三號裁
    判、行政院國軍退除役官兵輔導委員會臺北榮民總醫院八十三年四月七日（八三
    ）北總內字第○三○五九號函可資參照。基此，被告於被查獲當時所採集之尿液
    以氣相層析質譜分析法檢驗結果，既呈嗎啡陰性反應，堪認被告辯稱：於被查獲
    當日或其前三日中，並無施用第一級毒品海洛因等語，並非虛妄。此外，本院復
    查無其他證據證明被告確有公訴人所指此部分犯行，揆諸前揭說明，既無積極證
    據足認被告有違反毒品危害防制條例第十條第一項之罪嫌，不能證明被告此部分
    之犯行，自依法應就此部分諭知無罪之判決。
據上論斷，應依刑事訴訟法第二百九十九條第一項前段、第三百零一條第一項，毒品
危害防制條例第十條第二項、第十八條第一項前段、第二十條第三項，刑法第十一條
前段、第五十六條，罰金罰鍰提高標準條例第二條，判決如主文。
本案經檢察官到庭執行職務
中      華      民      國      九十一      年      六    月    十七    日
                                臺灣臺中地方法院刑事第二庭
                                    法  官  莊  嘉  蕙
右正本證明與原本無異。
如不服本判決，應於送達後十日內向本院提出上訴狀（須附繕本），上訴於臺灣高等
法院臺中分院。
                                    書記官
中      華      民      國      九十一      年      六    月    十七    日
附錄論罪科刑法條
毒品危害防制條例第十條第二項
施用第二級毒品者，處三年以下有期徒刑。
